---
title: "SOLVABILITE II : Utilisation de la methode de l'analyse en composantes principales pour la calibration du choc de la courbe de taux d'intérêts"
output: pdf_document
date: '2022-05-21'
---

## Interest rate term structure choc calibration using Principal component analysis (PCA) (Solvency II default calibration method)

```{r echo=FALSE, message=FALSE, warning=FALSE}
library(FactoMineR)
library(RcppRoll)
library(factoextra)
library(ggplot2)
library(reshape2)
library(xts)
library(reshape2)
```

```{r echo=FALSE}
########################################################################################################
# Lecture des données de de la courbe de taux
data_origin <- read.csv("~/Documents/projet_sta217/sta217/data/GLC Nominal daily data_2005 to 2020.csv", header=TRUE, sep = ";", dec = ",", nrows = 100)
########################################################################################################
# Lecture des données de variation de la courbe de taux
data <- read.csv("data/GLC_Nominal_daily_data_2005_to_2020_return.csv", header=TRUE, sep = ";", dec = ",", nrows = 100)
```

## Aperçu des données : Taux d'évolutions journaliers des taux d'interets GLC par maturités
$$ R\tau =  \frac{\tau_{t+1}}{\tau_{t}}-1 $$
```{r echo=FALSE, message=FALSE, warning=FALSE, results=FALSE}
# Représentation des données :
ggplot(melt(data[,1:26]), aes(DATE, value, group=variable, color=variable)) + geom_line(show.legend = TRUE)
```

## Aperçu des données : Taux d'évolutions journaliers des taux d'interets GLC par maturités centrées et réduites
$$ R\tau_{cr} =  \frac{R\tau-\mu}{\sigma} $$

```{r echo=FALSE}
# scale les colonnes des données : centre et réduit les données de chaque colonne individuellement 
# chaque maturité est centrée et réduite individuellement.
# On peut faire l'hypothèse de la normalité (0,1) des variables qui sont des rendements journaliers des taux, centrés et réduits
scaledSpotPctDiff <- scale(data[,2:26])
each_column_mean <- apply(data[,2:26], 2, mean)
each_column_var <- apply(data[,2:26], 2, var)
# Représentation des données :
matplot(as.data.frame(scaledSpotPctDiff),type="l", ylab = "scaled IR percentage diff")
```

## Vecteurs propres et valeurs propres

```{r echo=FALSE}
# Decomposition en elements propres (vecteur et valeurs propres) de la matrice des correlations.
# Chaque variable étant centrée et réduite : la matrice des corrélations est égale à celle de des covariances.
pca <- eigen(cor(scaledSpotPctDiff))

#res.pca <- PCA(scaledSpotPctDiff, scale.unit = FALSE, graph = TRUE, ncp = 25)
# Valeurs propres résultantes de la décomposition en element propres : variances des composantes principales
valeurs_propres <- pca$values
valeurs_propres <- replace(valeurs_propres, valeurs_propres<0, 0)
print("valeurs propres ", valeurs_propres)
print(valeurs_propres)
# Vecteurs propres résultantes de la décomposition en éléments propres : 
vecteurs_propres <- pca$vectors

# Niveau de Variance expliquée par PC : pourcentage de variance expliquée par chaque composantes principales
variance_explic <- pca$values/sum(pca$values)
print("Niveaux de variances expliquées par composante principales en %", variance_explic)
print(variance_explic*100)
```

## Graphique des trois premiers vecteurs propres

```{r echo=FALSE, message=FALSE, warning=FALSE, results = FALSE}
# Choix du nombre de composantes principales / suite aux résultats de l'ACP donnant les nivaux de variance explique par chaque composante
n_pc = 3

vect_propre = vecteurs_propres[,1:n_pc]
colnames(vect_propre) <- c('level', 'slope', 'curvature')
vect_propre = as.data.frame(vect_propre)

# Plot des valeurs propres et des vecteurs propres
vect_propre_plot = vect_propre
vect_propre_plot$maturite=c(1:ncol(scaledSpotPctDiff))
ggplot(vect_propre_plot) + 
  geom_line(aes(x = maturite, y = level,  color = "red")) + geom_point(aes(x = maturite, y = level, color = "red")) +
  geom_line(aes(x = maturite, y = slope, color = "blue")) + geom_point(aes(x = maturite, y = slope, color = "blue")) +
  geom_line(aes(x = maturite, y = curvature, color = "green")) + geom_point(aes(x = maturite, y = curvature, color = "green")) +
  scale_color_manual(labels = c("level", "slope", "curvature"), values = c("red", "blue", "green")) + 
  labs(title = "Vecteurs propres", x = "Maturites", y ="Valeurs")
theme_bw() + guides(color=guide_legend("Axes principaux"))
```


```{r echo=FALSE}
# Calcul des composantes principales : les composantes principales sont les représentation des données initiales sur des nouvelles variables indépendantes (non correlées)
composantes_principales <- data.matrix(scaledSpotPctDiff) %*% vecteurs_propres
matplot(t(composantes_principales), type = "l", ylab = "composantes_principales")

# Les composantes principales étant des variables indépendantes, on peut calculer les Value at risk individuelles de chaque composante principale
# qu'on ramenera ensuite dans le plan des variables initiales (des données initiales).
# En supposant les composantes principales de loi normale (TODO : test de normalité sur chaque composante principale)
value_at_risk <- valeurs_propres^.5 * qnorm(.995)

# Var historique : peut etre calculée également.
# On ramene les value at risk dans le referentiel des variables initiales des données initiales/ (si det(A) != 0, so inverse exists)
scaled_choc_of_rate <- value_at_risk %*% solve(vecteurs_propres)
matplot(t(scaled_choc_of_rate), type = "l", ylab = "scaled_choc_of_rate")
# Unscaled the choc rate
unscaled_choc_of_rate = scaled_choc_of_rate * each_column_var + each_column_mean
matplot(t(unscaled_choc_of_rate), type = "l", ylab = "unscaled_choc_of_rate")

# to obtain the choqued interest rate term structure based on the spot interest rate term structure <_-_> (choc_of_rate + 1) * spot interest rate 
choqued_term_structure <- data[1,2:26] * (1 + unscaled_choc_of_rate)
matplot(t(data[1,2:26]), type = "l", ylab = "most_recent_ir_term_structure")
matplot(t(choqued_term_structure), type = "l", ylab = "choqued_term_structure")
#
```

```{r}
# Develop the shocked pc's and the rateShocks
# pcaShockUp <- pca$vectors * eigenGoodForm^.5 * qnorm(.995)
# rateShockUp <- (1+pcaShockUp*stdevRateGoodForm *sqrt(12))* lastRateGoodForm
```
